臺中高等行政法院判決　　　　　　　　　　　　　　九十二年度訴字第一○二八號
　　　　　　　　　　　　　　　.
　　原　　　告　上線洗車設備股份有限公司
　　代　表　人　甲○○
　　訴訟代理人　乙○○會計師
　　被　　　告　財政部臺灣省中區國稅局
　　代　表　人　丙○○
　　訴訟代理人　丁○○
右當事人間因營利事業所得稅事件，原告不服財政部中華民國九十二年十月二十二日
台財訴字第０九二００五七四六八號訴願決定，提起行政訴訟。本院判決如左︰
　　主  文
原告之訴駁回。
訴訟費用由原告負擔。
　　事  實
甲、事實概要：
緣原告民國八十九年度營利事業所得稅結算申報，原列報營業收入淨額新台幣（下同
）八八、七六八、三三四元、全年所得額八一、五一七元，被告初查以其未提示營業
收入調節減項之資料，乃依查得之資料核定營業收入淨額為一二一、九一八、三三四
元﹔另營業費用─保險費一、七四二、六一九元核屬營業成本，轉列營業成本項下查
核，核定營業費用為一二、六四六、九九四元。又因原告未提示存貨明細帳及相關營
業成本分析表等資料供核，致其營業成本無法查核，乃依所得稅法第八十三條第一項
規定，依查得之營業收入淨額按同業利潤標準核定營業成本為八七、七八一、二００
元，經減除上開核定營業費用一二、六四六、九九四元後，其營業淨利已超過當年度
營業收入淨額按同業利潤標準核定之淨利，被告遂依營利事業所得稅查核準則第六條
第一項但書之規定，核定營業淨利為一三、四一一、０一六元，全年所得額為一三、
四六三、五五四元。原告不服，申經復查結果，獲准追減全年所得額八、二三五、六
六二元，變更核定全年所得額為五、二二七、八九二元。原告對營業成本及營業費用
─保險費等項目猶表不服，提起訴願，遭決定駁回，遂提起本件行政訴訟。
乙、兩造之聲明：
一、原告訴之聲明：請求判決原處分（復查決定）及訴願決定均撤銷。
二、被告答辯之聲明：請求判決駁回原告之訴。
丙、兩造之陳述：
一、原告起訴意旨略以：
（一）原告八十九年度營利事業所得稅結算申報案件除如期申報及繳清稅款外，並依
      規定設帳記載，原應依帳載核實認定，合先敘明。
（二）被告對營業成本之核定僅以原告未提示存貨明細帳及成本分析表為由，逕依同
      業利潤標準核定營業成本，未考量原告實際支付之事實，顯未注意對原告有利
      之證據，致損及原告權益。
（三）就營業成本部分，原告都有取得統一發票，應依帳載認列，惟被告卻採同業利
      潤標準逕決，而該標準太過嚴苛，未因景氣波動作調整，與實際情況不符。原
      告提示之資料中，如果汽車係轎車的話，就是營業部門用，如係貨車的話，就
      是製造部門用，而且從車號也可以判別係歸屬於何部門，原查疏忽此一部分資
      料，並非原告未提示資料。原告所提示的資料有一部分可以查核，被告就可以
      查核的部分應該進行查核，而不應該按同業利潤標準來核定。另營業費用─保
      險費一、七四二、六一九元部分，被告未明確證明其依據逕轉列至營業成本，
      核與法令相違。
二、被告答辯意旨略以：
（一）按「營利事業所得之計算，以其本年度收入總額減除各項成本費用、損失及稅
      捐後之純益額為所得額。」、「稽徵機關進行調查或復查時，納稅義務人應提
      示有關各種證明所得額之帳簿、文據；其未提示者，稽徵機關得依查得之資料
      或同業利潤標準，核定其所得額。」為所得稅法第二十四條第一項及第八十三
      條第一項所明定。次按「帳簿文據，其關係所得額之一部而未能提示者，依所
      得稅法施行細則第八十一條之規定辦理。但其核定所得額，以不超過當年度全
      部營業收入淨額依同業利潤標準核定之所得額為限。」為營利事業所得稅查核
      準則第六條第一項所規定。又「營利事業經稽徵機關依現行所得稅法第八十三
      條第三項規定核定所得額後，於行政救濟時始行補提帳證，應准予查帳核定。
      」為財政部七十九年十一月二十八日台財稅第七九０三六七三四０號函所明釋。
（二）原告係經營洗車設備製造業，本年度列報營業收入淨額八八、七六八、三三四
      元，全年所得額八一、五一七元。被告以其未提示存貨明細帳及成本分析表，
      成本無法勾稽查核，乃依查得之營業收入淨額一二一、九一八、三三四元按該
      業（行業標準代號：二九九０─九九）同業利潤標準毛利率百分之二十八核算
      營業毛利三四、一三七、一三四元，減除營業費用及損失總額一二、六四六、
      九九四元，營業淨利二一、四九０、一四０元，超過全部營業收入淨額按同業
      利潤標準核算之營業淨利，乃按同業利潤標準淨利率百分之十一核算營業淨利
      一三、四一一、０一六元，加計非營業收入總額五二、五三八元，核定全年所
      得額一三、四六三、五五四元，原告主張已備妥相關資料，請重為核定云云。
      經被告復查決定以，就其提示之帳證查核結果如下：（１）營業收入淨額：列
      報八八、七六八、三三四元，被告原查依課稅歸戶資料核定一二一、九一八、
      三三四元，其中三三、一五０、０００元係出售資產收入，核與其申報調節減
      項數相符，依列報數核定。（２）營業成本：列報六九、七五九、五七三元，
      惟原告仍未提示存貨明細帳及編製成本分析表等相關成本帳證資料，無法勾稽
      查核，按該業同業利潤標準毛利率百分之二十八核定營業成本六三、九一三、
      二００元。（３）營業費用及損失總額：列報一四、三八九、六一三元，經核
      均取具合法憑證，尚無不合，另有限額規定之各科目，亦無超限之情事，惟其
      中保險費一、七四二、六一九元係屬營業成本性質予以轉正，核定營業費用及
      損失總額一二、六四六、九九四元。（４）非營業收入總額：列報利息收入四
      九、七四八元及其他收入一、七八四元，其中利息收入經核課稅資料歸戶清單
      給付總額為五０、七五四元，核定非營業收入總額五二、五三八元。（５）非
      營業損失及費用總額：列報利息支出四、五八九、一六三元，經查尚無不合，
      依列報數核定。綜上，重行核算營業淨利一二、二０八、一四０元，超過全部
      營業收入淨額按同業利潤標準核算之營業淨利，依前揭準則但書規定，應按同
      業利潤標準淨利率百分之十一核定營業淨利九、七六四、五一七元，加計非營
      業收入總額五二、五三八元，減除非營業損失及費用總額四、五八九、一六三
      元，變更核定全年所得額五、二二七、八九二元。原告猶未甘服，就營業成本
      及營業費用─保險費提起訴願，案經財政部訴願決定，除持與被告相同之論見
      外，另原告於訴願階段亦未提示新證據，是被告依首揭所得稅法第八十三條第
      一項規定，按同業利潤標準核定其營業成本，並依查核準則第六十條規定，按
      其列報薪工資比例核算製造費用及營業費用之保險費，復依查核準則第六條第
      一項但書規定，核定其全年所得額五、二二七、八九二元，並無違誤，所訴不
      足採據，駁回其訴願。
（三）原告係經營洗車設備製造業，依稅捐稽徵機關管理營利事業會計帳簿憑證辦法
      第二條第二款第三、四、五及六目規定：「凡實施商業會計法之營利事業，應
      依左列規定設置帳簿：二、製造業˙˙˙（三）原物料明細帳（或稱材料明細
      帳）。（四）在製品明細帳。（五）製成品明細帳。（六）生產日報表。」原
      告未提示存貨明細帳及相關成本分析表，致成本無法勾稽查核，被告依首揭所
      得稅法第八十三條規定按該業同業利潤標準核定，並無不合；又查營業成本明
      細表及製造費用明細表，其列報直接人工三、九八０、五六六元、間接人工七
      二、八００元及勞務成本─工資一八、四０八、二０四元，相關之保險費均列
      報於營業費用顯不合理，其既未提示營業成本投入人工相關保險費資料，經被
      告依營利事業所得稅查核準則第六十條規定，依其列報薪工資比例核算製造費
      用─保險費一、七四二、六一九元並予轉正，尚無不合，所訴無足可採。
（四）又就營業成本部分，原告所提示之統一發票主要是進貨部分，不等於當年度申
      報之營業成本金額，因此原告仍應提示直接原料明細、存貨明細帳、在製品明
      細帳、生產日報表、製成品明細表等供核，被告限期請原告提示，惟原告於原
      查階段並未提示，於復查階段雖有提示，惟未提示成本部分之相關資料，故被
      告按同業利潤標準核定，並無違誤。
（五）基上論結，原處分及所為復查、訴願決定並無違誤，請准如訴之聲明判決等語。
　　理  由
一、本件訴訟繫屬中，被告代表人許虞哲業於九十三年八月三日變更為丙○○，並依
    行政訴訟法第一百八十一條規定聲明承受訴訟，核無不合，應予准許。
二、按「稽徵機關進行調查或復查時，納稅義務人應提示有關各種證明所得額之帳簿
    、文據；其未提示者，稽徵機關得依查得之資料或同業利潤標準，核定其所得額
    。」、「本法第八十三條所稱之帳簿文據，其關係所得額之一部或關係課稅年度
    中某一期間之所得額，而納稅義務人未能提示者，稽徵機關得就該部分依查得資
    料或同業利潤標準核定其所得額。」所得稅法第八十三條第一項、所得稅法施行
    細則第八十一條定有明文。而其所謂未提示，兼指帳簿文據全部未提示，或雖提
    示而有不完全、不健全或不相符者之情形，亦有行政法院六十一年度判字第一九
    八號判例可資參照。又按「帳簿文據，其關係所得額之一部而未能提示者，依所
    得稅法施行細則第八十一條之規定辦理。」復為營利事業所得稅查核準則第六條
    第一項前段所規定。
三、本件原告係經營洗車設備製造業，八十九年度營利事業所得稅結算申報，原列報
    營業收入淨額八八、七六八、三三四元、全年所得額八一、五一七元，被告初查
    以其未提示營業收入調節減項之資料，乃依查得之資料核定營業收入淨額為一二
    一、九一八、三三四元﹔另營業費用─保險費一、七四二、六一九元核屬營業成
    本，轉列營業成本項下查核，核定營業費用為一二、六四六、九九四元。又因原
    告未提示存貨明細帳及相關營業成本分析表等資料供核，致其營業成本無法查核
    ，乃依所得稅法第八十三條第一項規定，依查得之營業收入淨額一二一、九一八
    、三三四元按同業利潤標準（行業代號：二九九０─九九、其他機械）毛利率百
    分之二十八核定營業成本為八七、七八一、二００元，經減除上開核定營業費用
    一二、六四六、九九四元後，其營業淨利二一、四九０、一四０元已超過當年度
    營業收入淨額按同業利潤標準核定之營業淨利一三、四一一、０一六元，被告遂
    依查核準則第六條第一項但書之規定，核定營業淨利為一三、四一一、０一六元
    、全年所得額為一三、四六三、五五四元。原告不服，主張現已備妥相關帳證，
    請依法調帳查核云云，申經被告復查決定略以，經就原告提示帳證查核如下：（
    一）營業收入淨額：列報八八、七六八、三三四元，原查依課稅歸戶資料核定一
    二一、九一八、三三四元，其中三三、一五０、０００元係出售資產收入，核與
    其申報調節減項數相符，依列報數核定。（二）營業成本：列報六九、七五九、
    五七三元，惟原告仍未提示存貨明細帳及編製成本分析表等相關成本帳證資料，
    無法勾稽查核，按該業同業利潤標準毛利率百分之二十八核定營業成本六三、九
    一三、二００元。（三）營業費用及損失總額：列報一四、三八九、六一三元，
    經核均取具合法憑證，尚無不合，另有限額規定之各科目，亦無超限之情事，惟
    其中保險費一、七四二、六一九元係屬營業成本性質予以轉正，核定營業費用及
    損失總額一二、六四六、九九四元。（四）非營業收入總額：列報利息收入四九
    、七四八元及其他收入一、七八四元，其中利息收入經核課稅資料歸戶清單給付
    總額為五０、七五四元，核定非營業收入總額五二、五三八元。（五）非營業損
    失及費用總額：列報利息支出四、五八九、一六三元，經查尚無不合，依列報數
    核定。綜上，重行核算營業淨利一二、二０八、一四０元，超過全部營業收入淨
    額按同業利潤標準核算之營業淨利，依查核準則第六條第一項但書規定，應按同
    業利潤標準淨利率百分之十一核定營業淨利九、七六四、五一七元，加計非營業
    收入總額五二、五三八元，減除非營業損失及費用總額四、五八九、一六三元，
    變更核定全年所得額五、二二七、八九二元。
四、原告雖起訴主張被告對營業成本之核定僅以原告未提示存貨明細帳及成本分析表
    為由，逕依同業利潤標準核定營業成本，未考量實際支付之事實，顯未注意對原
    告有利之證據，致損及其權益，另營業費用─保險費一、七四二、六一九元部分
    ，被告未明確證明其依據逕轉列至營業成本，核與法令相違云云。
五、惟按當事人主張事實，須負舉證責任，倘其所提出之證據，不足為主張事實之證
    明，自不能認其主張之事實為真實。行政法院三十九年判字第二號著有判例。經
    查原告係經營洗車設備製造業，依稅捐稽徵機關管理營利事業會計帳簿憑證辦法
    第二條第二款第三、四、五及六目規定：「凡實施商業會計法之營利事業，應依
    左列規定設置帳簿：二、製造業˙˙˙（三）原物料明細帳（或稱材料明細帳）
    。（四）在製品明細帳。（五）製成品明細帳。（六）生產日報表。」原告未提
    示存貨明細帳及相關成本分析表，致成本無法勾稽查核，被告限期通知原告補提
    示資料，原告均未提出，為原告所不爭，被告乃依首揭所得稅法第八十三條規定
    按該業同業利潤標準核定，並無不合；又查營業成本明細表及製造費用明細表，
    其列報直接人工三、九八０、五六六元（原處分卷第五十九頁）、間接人工七二
    、八００元（原處分卷第五十八頁）及勞務成本─工資一八、四０八、二０四元
    （原處分卷第五十三頁及第五十九頁），相關之保險費均列報於營業費用顯不合
    理，其既未提示營業成本投入人工相關保險費資料，經被告依營利事業所得稅查
    核準則第六十條規定，依其列報薪工資比例核算製造費用─保險費一、七四二、
    六一九元並予轉正，亦無不合，從而本件被告所為處分（復查決定），揆諸首揭
    法條規定及判例，並無違誤，訴願決定予以維持，亦無不合，原告起訴意旨，難
    認為有理由，應予駁回。
據上論結，本件原告之訴為無理由，爰依行政訴訟法第一百九十五條第一項後段、第
九十八條第三項前段，判決如主文。
中　　華　　民　　國      九十三      年      九      月      十五      日
                 臺 中 高 等 行 政 法 院   第 四 庭
                                審 判 長 法  官　沈　應　南
                                         法  官　許　武　峰
                                         法  官　黃　淑　玲
右正本證明與原本無異。
如不服本判決，應於判決送達後二十日內向本院提出上訴書狀，其未表明上訴理由者
，應於提起上訴後二十日內向本院提出上訴理由書（須依對造人數附具繕本）；如於
本判決宣示或公告後送達前提起上訴者，應於判決送達後二十日內補提上訴理由書（
須附繕本）。未表明上訴理由者，逕以裁定駁回。
提起上訴應預繳送達用雙掛號郵票三九○元（三十四元及五元郵票各十份)。
中　　華　　民　　國      九十三      年      九      月      十五      日
　　　　　　　　　　　　　　　　　　 法院書記官　許  巧  慧
